【裁判字號】    92,易,459
【裁判日期】    920409
【裁判案由】    電子遊戲場業管理條例等
【裁判全文】
臺灣高雄地方法院刑事判決                          九十二年度易字第四五九號
    公  訴  人  臺灣高雄地方法院檢察署檢察官
    被      告  丙○○
                甲○○
右列被告等因賭博案件，經檢察官提起公訴（九一十年度偵字第二七五五三號），本
院判決如左：
    主  文
丙○○在公眾得出入之場所賭博財物，科罰金仟元，如易服勞役，以佰元折算壹
日。現金新臺幣伍佰元，沒收。
甲○○共同違反未依電子遊戲場業管理條例規定辦理營利事業登記者，不得經營電子
遊戲場業之規定，處拘役肆拾日，如易科罰金，以佰元折算壹日。如附表所示之電
子遊戲賭博機臺共計柒臺（均各含ＩＣ板壹塊）、賭資新臺幣肆佰伍拾元，均沒收。
    事  實
一、甲○○自民國九十一年十一月間之某日起受僱於洪昇明（另案經本院審理中），
    為設於高雄市○○區○○路一七四號「富而樂超商」之店員，負責「富而樂超商
    」現場機臺之開分、洗分及兌換現金等工作，每月月薪新台幣（下同）一萬五千
    元。而洪昇明則明知未依電子遊戲場業管理條例規定辦理營利事業登記者，不得
    經營電子遊戲場業，竟基於未辦理營利事業登記經營電子遊戲場業及賭博之犯意
    ，未經向主管機關高雄市政府申請許可，即自九十一年八月十五日起，在上開公
    眾得出入之「富而樂超商」內，擺設利用電、電子、電腦、機械或其他方式操縱
    ，以產生或顯示聲光影像、圖案、動作之如附表所示之賭博性遊樂機具，供不特
    定人投幣打玩，甲○○則負責電子遊戲機具之開分、洗分及兌換現金，而共同經
    營電子遊戲場業。嗣於九十一年十二月十七日二十時三十五分許，適有丙○○在
    上開「富而樂超商」內投幣打玩「小兵立大功」電子機台，以該電子機具賭博財
    物，該賭博之方式為：以投入十元硬幣開分後押注，如押中，該電動賭博機具則
    以預設之程式賠付若干倍數之分數，倘未押中，分數即被扣除，依此類推累計積
    分，再以一比一之比例，向店員洗分兌換現金，反之分數若為零，則賭客投入之
    硬幣全歸店方贏得。丙○○並於打玩完畢後，以螢幕顯示剩餘分數五百分，向櫃
    台內之甲○○示意兌換賭資，並由甲○○交付現金五百元後，為警員乙○○當場
    查獲，並扣得該現金五百元、如附表所示之電子機台共計七台及於該機台內之硬
    幣四百五十元等，始悉上情。
二、案經高雄市政府警察局三民第二分局報告臺灣高雄地方法院檢察署檢察官偵查起
    訴。
    理  由
一、訊據被告甲○○固坦承於右述時地以月薪一萬五千元之代價受僱於洪昇明擔任「
    富而樂超商」之店員，且洪昇明未經依電子遊戲場業管理條例規定辦理營利事業
    登記，即於上開商行內擺設電子遊戲機臺等情不諱，惟矢口否認有何違反電子遊
    戲場業管理條例及賭博之犯行，辯稱：伊受僱工作內容僅負責超商部分之收銀，
    不負責機臺部分，為警查獲之五百元係丙○○買酒找的錢，非賭資云云；被告丙
    ○○固坦承於右述時地在店內打玩「小兵立大功」之事實，惟矢口否認有何賭博
    犯行，辯稱：打玩機臺後沒有要求甲○○洗分，警察查扣者係買酒找的錢云云。
    經查：
（一）被告丙○○於警詢時自承：「我打玩小兵立大功機台，累積五百分，可兌換五
      百元，我向店員甲○○示意洗分，是甲○○前往確認分數叫我按鈕洗分，是甲
      ○○放在櫃檯上，我自己去拿取」、及於本院審理時供稱：「（問：你去該店
      時，機台就已經插電營業？）是的，都有插電」、「（你在打玩時，尚有別人
      在場打玩？）尚有一人在場打玩」等語，核與證人乙○○即當日查獲之警員證
      稱：「當時我走到該店時，我先進入買東西，當時還沒有看到櫃台有五百元，
      可是當時被告陳已經在外面打玩電玩了，我兌了壹佰元零錢打玩投完錢，我站
      在被告陳的旁邊看他打玩，之後我看他得分五百分，就把分數按到得分那邊，
      就進入店內向被告柯說要洗分，被告柯從櫃台走到大門看了一下，就叫被告陳
      把分數按掉，柯就走回櫃台把五百元放在桌上。被告陳就進入拿錢，就往大門
      方向要走出時，我就表明身分後取締他們。當時被告陳手上還拿著錢。我當時
      沒有看到被告陳向被告柯買東西的情形」、「機台七台也都有插電營業」等語
      ，大致相符，復有如附表所示之電子遊戲賭博機臺七台（內均含之ＩＣ板）、
      賭資四百五十元及兌換所得之現金五百元等物扣案可証，及高雄市政府警察局
      行政科專勤組扣押筆錄、扣押物品清單、高雄市政府營利事業登記證及現場照
      片六幀在卷可稽，足認「富而樂超商」內擺設有七台電子遊戲機檯，且均插電
      營業，被告甲○○則在店內為欲打玩之客人兌換零錢，且案發當時被告丙○○
      因打玩「小兵立大功」得分五百分，由被告甲○○確認分數後，交付予現金五
      百元之事實，應堪認定。
（二）雖被告甲○○辯稱：僅負責櫃檯之收銀工作，不幫客人兌換零錢及洗分，扣案
      之賭資五百元係客人丙○○買酒找的錢云云；被告丙○○亦於偵查中翻異前供
      ，改稱：打玩之機臺不能洗分，扣案之五百元是買酒找的錢云云。惟就被告丙
      ○○當日究係購買何物，被告丙○○供稱：「我購買竹葉青一百四十元、泡麵
      二碗五十多元找的錢」，被告甲○○則供稱：「他買了一瓶酒，但我忘記什麼
      酒，只買酒，沒有其他東西。當時要找他多少錢，我忘記了」云云；又就被告
      甲○○如何找給被告丙○○零錢乙節，被告丙○○供稱：「我拿一千元給店員
      找，有找我些零錢的約幾十元，但紙鈔尚未拿就先拿零錢去打玩，後來我要去
      拿紙鈔時，就被抓了，找的五百元是百元鈔」，又與被告甲○○所供稱：「（
      問：五百元找他是百元鈔？）不是，是一張五百元紙鈔」云云，二人所供情節
    迥不相同；再參以被告丙○○於警詢時已自白洗分、兌換現金之賭博犯行，而
      案重初供，本院認被告丙○○於警詢中所為陳述，顯然較少考量利弊得失，所
      供應較事後翻異之詞為可採，被告二人上開所辯，不足採信，是被告甲○○受
      洪昇明之指示於賭客打玩機臺完畢後，依機臺螢幕所顯示之分數，以一比十比
      例兌換現金予賭客，且被告丙○○於為警查獲前，確有於店內打玩電子遊戲賭
      博機臺「小兵立大功」，並向被告甲○○洗分兌換現金五百元等情，應可認定
      。
（三）綜上所述，本案罪證明確，被告二人犯行，均堪認定。
二、按未依電子遊戲場業管理條例規定辦理營利事業登記者，不得經營電子遊戲場業
    ，違反者應予處罰，電子遊戲場業管理條例第十五條、第二十二條分別定有明文
    ，而依同條例第四條第一項規定：本條例所稱電子遊戲機，指利用電、電子、電
    腦、機械或其他類似方式操縱，以產生或顯示聲光影像、圖案、動作之遊樂機具
    ，或利用上述方式操縱鋼珠或鋼片發射之遊樂機，但未具影像、圖案，僅供兒童
    騎乘者，不包括在內，雖同條例第四條第二項規定電子遊戲機不得有賭博或妨害
    風化之設計或裝置，並分類為益智類、鋼珠類及娛樂類，然此僅係規定電子遊戲
    機不得有賭博或妨害風化之設計及裝置，並非意謂有賭博之設計及裝置即非屬電
    子遊戲機；再中央主管機關經濟部依電子遊戲場業管理條例第四條第三項規定訂
    定之電子遊戲機分類標準第二條第三款第三目所定之娛樂類電子遊戲機係「其操
    作結果具射倖性，且所得之分數得作為兌換獎品之憑證或作為轉押注使用者屬之
    」，此即與一般所謂「賭博性電子遊戲機」特徵相符，足見電子遊戲場業管理條
    例第四條並未認有賭博之設計及裝置之電子遊戲機，非屬電子遊戲機；再如認賭
    博性電子遊戲機非屬電子遊戲場業管理條例所稱之電子遊戲機，則必產生未依電
    子遊戲場業管理條例規定辦理營利事業登記之業者，設置經中央主管機關評鑑分
    類及公告之電子遊戲機時，應依電子遊戲場業管理條例第二十二條論罪科刑，而
    設置賭博性電子遊戲機供人賭博時，卻不得依電子遊戲場業管理條例論罪科刑之
    不公平現象，當非電子遊戲場業管理條例係以維護社會安寧、善良風俗、公共安
    全及國民身心健康之立法本旨。再店家擺設電動賭博機具供人投幣玩樂，縱依該
    機器之設計結構，店家之勝率較高，惟其輸贏之或然率仍屬不確定，其性質仍係
    以該機器代替自己與人在公眾得出入之場所賭博之行為。另商業或個人，倘以營
    利意思，未經依該條例相關規定辦理營利事業登記，擅自架設（設置）具有賭博
    或妨害風化之設計及裝置之電子遊戲機，供不特定之人遊藝者，即該當同條例第
    二十二條之犯罪構成要件；又所謂電子遊戲場「業」，指「業務」而言，而刑法
    上所謂業務，係以事實上執行業務者為標準，指以反覆同種類之行為為目的之社
    會的活動而言；執行此項業務，縱令欠缺形式上之條件，仍無礙於業務之性質。
    因此不論該事業是否「專營」電子遊戲場業，亦不問經營是否需達「一定之規模
    」，即使於原本所營事業外，兼營電子遊戲場業，或所經營之電子遊戲場不具相
    當之規模，亦無礙於電子遊戲場業管理條例相關規定之適用，最高法院九十年度
    台非字第二七六號判決可資參酌。查本案被告甲○○明知洪昇明未依電子遊戲場
    業管理條例辦理許可登記，即在公眾得出入之場所擺設電子遊戲賭博機臺七臺與
    不特定之人賭博財物，仍受洪昇明僱用，在前開商行負責機臺之開分、洗分及兌
    換現金工作，故核被告甲○○所為，係違反電子遊戲場業管理條例第十五條之未
    依電子遊戲場業管理條例規定辦理營利事業登記者，不得經營電遊戲場業之規定
    ，應依同條例第二十二條之規定論處，及刑法第二百六十六條第一項之普通賭博
    罪；被告丙○○所為，則係犯刑法第二百六十六條第一項之普通賭博罪。被告甲
    ○○與洪昇明就上開犯行有犯意聯絡及行為分擔，為共同正犯。被告甲○○所犯
    上開電子遊戲場業管理條例第二十二條之罪及賭博罪間，有方法結果之關係，依
    刑法第五十五條規定，從一重之違反電子遊戲場業管理條例第十五條，依同條例
    第二十二條之規定論處。爰審酌被告甲○○受僱於洪昇明，共同擺放電子遊戲賭
    博機臺，與他人賭博財物，藉以從中獲取不法利益，非但助長社會僥倖心理，亦
    影響社會正常經濟活動，並有礙主管機關對於電子遊戲場業之管理；被告丙○○
    不思循正當途徑獲取報酬，竟在公眾得出入之場所賭博財物，惟賭注金額不大等
    一切情狀，分別量處如主文所示之刑，並就被告甲○○部分，諭知易科罰金之折
    算標準，及就被告丙○○部分，諭知易服勞役之折算標準，以資懲警。
三、扣案如附表所示之電子遊戲賭博機臺共七台，係當場賭博之器具，賭資四百五十
    元則係自機臺內取出之現金，為賭檯內之財物，均應依刑法第二百六十六條第二
    項之規定，不問屬於犯人與否，併予宣告沒收。至被告甲○○兌換予被告丙○○
    之現金五百元，則係被告丙○○所有，且為犯罪所得之物，爰依刑法第三十八條
    第一項第三款之規定，併予宣告沒收。
四、至公訴人認被告甲○○連續有多次賭博犯行。惟被告甲○○矢口否認有何賭博行
    為，且其僅於九十一年十月十七日為警查獲本次賭博犯行，此外復查無其他積極
    證據，足資證明被告甲○○有如公訴人所指之連續賭博犯行，然此部分與本院前
    開就被告甲○○涉犯賭博罪論罪科刑部分，有裁判上一罪之連續關係，爰不另為
    無罪之諭知，附此敘明。
據上論斷，應依刑事訴訟法第二百九十九條第一項前段，電子遊戲場業管理條例第二
十二條，刑法第十一條前段、第二十八條、第二百六十六條第一項、第二項、第五十
五條、第三十八條第一項第三款、第四十一條第一項、第四十二條第二項，罰金罰鍰
提高標準條例第一條前段、第二條，判決如主文。
案經檢察官李靜文到庭執行職務。
中      華      民      國    九十二    年      四      月      九      日
                                  臺灣高雄地方法院刑事第二庭
                                        審判長法官  莊崑山
                                      法官  孫啟強
                                              法官  曾鴻文
右正本證明與原本無異。
如不服本判決，應於判決送達後十日內，向本院提出上訴狀。
                                            書記官    王高山
中    華    民    國      九十二      年      四      月      十五      日
刑法第二百六十六條
在公共場所或公眾得出入之場所賭博財物者，處一千元以下罰金。但以供
人暫時娛樂之物為賭者，不在此限。
當場賭博之器具與在賭檯或兌換籌碼處之財物，不問屬於犯人與否，沒收
之。
電子遊戲場業管理條例第十五條
未依本條例規定辦理營利事業登記者，不得經營電子遊戲場業。
電子遊戲場業管理條例第二十二條
違反第十五條規定者，處行為人一年以下有期徒刑、拘役或科或併科新台
幣五十萬元以上二百五十萬元以下罰金。
附表
┌──┬───────┬─────┬────┐
│序號│  名稱        │數量（台）│  備註  │
├──┼───────┼─────┼────┤
│ 一 │ 金象王       │    一    │含ＩＣ板│
├──┼───────┼─────┼────┤
│ 二 │ 小兵立大功   │    一    │含ＩＣ板│
├──┼───────┼─────┼────┤
│ 三 │ 大舞台       │    二    │含ＩＣ板│
├──┼───────┼─────┼────┤
│ 四 │ 滿貫大亨     │    三    │含ＩＣ板│
├──┼───────┴─────┴────┤
│合計│  七  台                            │
└──┴──────────────────┘


司法院資訊處製作；財團法人民間司法改革基金會備份。
